臺灣高等法院臺南分院民事裁定　　96年度破抗字第30號
抗告人　甲○○
　　　　送達代收人　乙○○
抗告人因聲請宣告破產事件，對於中華民國96年8月3日台灣台南
地方法院96年度破字第63號裁定提起抗告，本院裁定如下：
    主    文
原裁定廢棄，發回台灣台南法方法院。
    理    由
一、按「破產，對債務人不能清償債務者宣告之。」、「法院對
    於破產之聲請，在裁定前，得依職權為必要之調查，並訊問
    債務人、債權人及其他關係人」、「左列財產為破產財團：
    一破產宣告時屬於破產人之一切財產，及將來行使之財產請
    求權。二破產宣告後，破產終結前，破產人所取得之財產。
    專屬於破產人本身之權利及禁止扣押之財產，不屬於破產財
    團。」、「破產宣告後，如破產財團之財產不敷清償財團費
    用及財團債務時，法院因破產管理人之聲請，應以裁定宣告
    破產終止。」破產法第57條、第63條、第97條、第148條分
    別定有明文。又「破產，對債務人不能清償債務者，宣告之
    ，為破產法第五十七條所明定。又依同法第一百四十八條規
    定之旨趣，除債務人之財產不敷清償破產財團之費用及財團
    之債務外，尚難認無宣告破產之實益。是以法院就破產之聲
    請，應依職權為必要之調查，倘債務人確係毫無財產可構成
    破產財團，或債務人之財產不敷清償破產財團之費用及財團
    之債務，無從依破產程序清理其債務時，始得以無宣告破產
    之實益，裁定駁回聲請，此觀司法院二十五年院字第一五○
    五號解釋自明。」，此有最高法院86年度台抗字第479號裁
    定可資參照。
二、聲請及抗告意旨略以：抗告人因積欠鉅額債務而無力清償，
    已構成資產不足抵償負債事實，本件應已符合宣告破產之要
    件，抗告人現有財產足以支付破產財團費用及財團債務，且
    原裁定認定破產管理人報酬過高。抗告人向原審法院聲請破
    產宣告，竟遭原裁定駁回，為此提起抗告，請求廢棄原裁定
    等語。
三、經查：抗告人主張伊對第三人英商標準渣打銀行等15家金融
    機構之負債金額總計高達新台幣（下同）268萬6536元，並
    積欠有機車燃料使用費1,500元，此有抗告人提出之債權人
    清冊、交通部公路總局嘉義區監理所台南監理站96年7月30
    日嘉監南字第0960116976號函等各乙份在卷足參（原審卷第
    22頁、第125頁）。又抗告人主張於民國95年度之收入所得
    僅有228元，名下則無其他財產，原審法院並受理有多件以
    抗告人為被告或相對人之請求清償借款等民事案件各情，亦
    有抗告人提出之財產目錄及原審法院依職權調閱抗告人稅務
    電子閘門財產所得明細表、案件查詢表等各乙份在卷足憑（
    原審卷第23頁、第58頁、第69頁、第70頁）。從而，抗告人
    主張其目前負債大於資產、其財產已不足清償債務乙節，堪
    信真實。
四、抗告意旨稱「抗告人負債超過資產，現有財產總額18萬7000
    元，足以構成破產財團，能支付破產程序費用及分配債務，
    具有宣告破產實益」、「一般律師擔任破產管理人費用僅4
    、5萬元，原審認定破產管理人費用高達25萬元顯屬過高」
    等語。經查：
  (一)按財產不足清償債務，法院非即須為破產宣告，仍須就破產
　　法上其他要件及是否符合破產宣告之意旨為審酌。法院如為
    破產之宣告，須優先支付破產財團之管理、變價及分配所生
    之費用、破產管理人之報酬等財團費用，除債務人之財產不
    敷清償破產財團之費用及財團之債務外，尚難認無宣告破產
    之實益。抗告人主張目前存有現金18萬7000元，足以構成財
    團費用及財團債務，果若屬實，則是否即無宣告破產之實益
    ？
  (二)原審以財政部96年3月7日台財稅字第09604517860號令所發
    布「稽徵機關核算九十五年度執行業務者收入標準」第一條
    第(四)項所示，律師擔任破產管理人之報酬（收入）課稅標準
    即「標的物財產價值百分之9以為計算標準，無標的物每件
    在直轄市及市為2萬元，在縣則為1萬6000元」，為計算本件
    選任破產管理人及破產監查人費用標準，依此標準計算破產
    管理人及破產監查人費用結果各為24萬1788元（268萬6536
    元×9％=24萬1788.24元，元以下4捨5入），累計上開財團
    費用共為48萬3576元，並認定抗告人於扣除上開財團費用後
    ，已無餘額可供構成破產財團或清償任何破產債務，無從依
    破產程序清理其債務，因此駁回抗告人破產宣告之聲請，固
    非無見。惟上開財政部頒布之令函，係有關律師擔任破產管
    理人報酬課稅標準，並非實際之金額，且抗告人主張積欠債
    權人之債務268萬6536元，原審竟認定全部為本件標的物之
    財產價值，而按全部債務百分之9計算破產管理人之報酬，
    亦有不當。況該標準已明示律師擔任破產管理人之報酬為「
    無標的物每件在直轄市及市為2萬元，在縣則為1萬6000元」
    ，原審仍按全部債務268萬6536元作為計算標的物財產價值
    ，顯非妥適。
五、綜上所述，抗告人現有財產，是否足以構成破產財團，原審
    未依職權為必要之調查，並傳訊抗告人到庭說明。且原審以
    抗告人全部債務268萬6536元視為財政部函示標的物之財產
    價值，並依百分之9計算破產管理人及破產監查人之報酬，
    於扣除破產管理人及破產監查人之報酬後認無破產實益，駁
    回抗告人破產之聲請，洵有未洽，抗告意旨指摘原裁定不當
    ，求為廢棄，為有理由，應由本院將原裁定廢棄，並發回由
    原審法院更為妥適之處理。
六、依破產法第5條、民事訴訟法第492條裁定如主文。
中　　華　　民　　國　　96　　年　　9 　　月　　29　　日
                  民事第三庭　　審判長法　官  陳光秀
　　　　　　　　　　　      　　　　　法　官  莊俊華
　　　　　　　　　　　      　　　　　法　官  曾平杉
上為正本係照原本作成。
如不服本裁定，僅得於收受本裁定正本送達後10日內以適用法規
顯有錯誤為理由，向本院提出再抗告狀（須附繕本）依法應繳納
抗告費新台幣1千元，並委任律師為訴訟代理人，經本院許可後
始可再抗告於最高法院。
中　　華　　民　　國　　96　　年　　10　　月　　1 　　日
                                      書記官  葉秀珍
【附記】
民事訴訟法第495條之1第2項準用同法第466條之1第1、2項規定
：
(1)對於第二審判決上訴，上訴人應委任律師為訴訟代理人。但上
  訴人或其法定代理人具有律師資格者，不在此限。
(2)上訴人之配偶、三親等內之血親、二親等內之姻親，或上訴人
  為法人、中央或地方機關時，其所屬專任人員具有律師資格並
  經法院認為適當者，亦得為第三審訴訟代理人。
民事訴訟法第466條之2：
  上訴人無資力委任訴訟代理人者，得依訴訟救助之規定，聲請
  第三審法院為之選任律師為其訴訟代理人。
